ACORDAO-COMPLETO-2435565

ACÓRDÃO 11854/2020 ATA 37/2020 - PRIMEIRA CÂMARA

VISTOS, relatados e discutidos estes autos de alteração de aposentadoria à Sra. Catarina de Oliveira, pela Universidade Federal do Paraná (UFPR) .
ACORDAM os ministros do Tribunal de Contas da União, reunidos em sessão da 1ª Câmara, diante das razões expostas pelo relator, em:
9.1. considerar ilegal o ato de aposentadoria da Sra. Catarina de Oliveira (10792600-04-2013-000257-8, peça 3) , recusando-lhe o registro, nos termos do § 1º do art. 260 do RI/TCU; 
9.2. dispensar a devolução dos valores indevidamente recebidos, presumidamente, de boa-fé pela interessada, nos termos da Súmula 106 deste Tribunal; 
9.3. determinar à Universidade Federal do Paraná que: 
9.3.1. no prazo de 15 (quinze) dias, cesse quaisquer pagamentos à interessada decorrentes do ato considerado ilegal, comunicando ao TCU as providências adotadas, nos termos do art. 262, caput, do RI/TCU, e do art. 8º, caput, da Resolução TCU 206/2007, sob pena de responsabilidade solidária do responsável pela omissão;
9.3.2. cadastre novo ato de concessão de aposentadoria livre da irregularidade apontada, submetendo-o no prazo de 30 (trinta) dias à apreciação deste Tribunal, nos termos do art. 262, caput e § 2º, do RI/TCU, e do art. 19, § 3º, da Instrução Normativa TCU 78/2018;
9.3.3. ajuste a parcela referente aos quintos concedidos com base na Portaria MEC 474/1987 nos atuais proventos da Sra. Catarina de Oliveira, comunicando ao TCU, no prazo de 15 (quinze) dias, as providências adotadas, nos termos dos arts. 262, caput, do Regimento Interno do TCU e 8º, caput, da Resolução-TCU 206/2007
9.3.4. dê ciência do inteiro teor desta deliberação à interessada, alertando-a de que o efeito suspensivo proveniente da interposição de eventuais recursos perante o Tribunal não a exime da devolução dos valores percebidos indevidamente após a respectiva notificação, caso esses não sejam providos, devendo encaminhar os comprovantes dessa notificação a esta Corte no prazo de até 30 (trinta) dias;
9.4. encerrar o processo e arquivar os presentes autos.

Alteração de concessão de aposentadoria.

Primeira Câmara

Universidade Federal do Paraná (UFPR).

3. Interessada: Catarina de Oliveira (XXX.249.899-XX).

13.1. Ministros presentes: Walton Alencar Rodrigues (Presidente), Benjamin Zymler, Bruno Dantas e Vital do Rêgo.
13.2. Ministros-Substitutos presentes: Augusto Sherman Cavalcanti e Weder de Oliveira (Relator).

WEDER DE OLIVEIRA

Em exame, ato de alteração de concessão de aposentadoria à Sra. Catarina de Oliveira, emitido pela Universidade Federal do Paraná (UFPR) .
Reproduzo, com ajustes de forma, a instrução do auditor da Secretaria de Fiscalização de Pessoal (Sefip) , (peça 4) , que recebeu anuência do diretor da unidade especializada (peça 5) , bem como manifestação de concordância pelo MP/TCU, representado pelo procurador Marinus Eduardo De Vries Marsico (peça 6) .
" (...) EXAME TÉCNICO
3. Verificou-se no ato em tela o pagamento de parcela judicial referente a incorporação de quintos, no valor de R$ 43,68.
4. De acordo com a firme jurisprudência do TCU, é legítima a incorporação de quintos de função comissionada com base nos critérios definidos pela Portaria - MEC 474/1987. 
5. Vale lembrar que o cálculo das FC estava previsto no art. 2º da Portaria - MEC 474/1987, o qual estabelecia que: 
Art. 2º. As Funções Comissionadas são previstas no Anexo I, devendo ser exercidas em regime de tempo integral. 
Parágrafo Único. A remuneração das Funções Comissionadas previstas no Anexo I terá valor igual ao da remuneração do Professor Titular da carreira do Magistério Superior em regime de Dedicação Exclusiva, com Doutorado, acrescida dos percentuais a seguir especificados:
FC-1 - 80%
FC-2 - 65%
FC-3 - 55%
FC-4 - 40%
FC-5 - 30%
FC-6 - 20%.
6. Tendo em vista as alterações de moedas ocorridas em julho de 1993 e junho de 1994, foi adotada a tabela de remuneração vigente em janeiro de 1995 como referência para o cálculo da referida VPNI.
7. A tabela a seguir apresenta os valores da VPNI integral para cada FG, conforme a jurisprudência do TCU (Acórdão 1915/2012-TCU-Plenário, relator Ministro Augusto Nardes) . 
	Funções Comissionadas - Portaria MEC 784/1987

	FUNÇÃO
	5/5 (10/10) 
	4/5 (8/10) 
	3/5 (6/10) 
	2/5 (4/10) 
	1/5 (2/10) 

	FG-1
	522,67
	418,14
	313,60
	209,07
	104,53

	FG-2
	364,28
	291,42
	218,56
	145,71
	72,86

	FG-3
	294,75
	235,80
	176,85
	117,90
	58,95

	FG-4
	161,27
	129,02
	96,76
	64,50
	32,25

	FG-5
	125,13
	100,10
	75,07
	50,05
	25,02

	FG-6
	91,76
	73,41
	55,05
	36,70
	18,35

	FG-7
	43,33
	34,66
	26,00
	17,33
	8,67

	FG-8
	33,62
	26,90
	20,17
	13,45
	6,72

	FG-9
	27,25
	21,80
	16,35
	10,90
	5,45

8.  Segundo informações constantes do ato, a inativa conquistou o direito a incorporar 4/5 de FG-7 (R$ 34,66) e 1/5 de FG-5 (R$ 25,02) . A soma das parcelas (judicial e administrativa) referentes a quintos em seu contracheque totaliza R$ 111,81, valor superior, portanto, ao devido (R$ 59,68) , conforme a tabela acima. Assim, encontra-se ilegal a concessão. 
CONCLUSÃO
9. Pelo exposto, tendo em vista que o valor pago à interessada a título de quintos é superior ao aceito pela jurisprudência do TCU, cabe considerar ilegal a presente concessão. 
10. Destaque-se que a análise deste processo levou em conta os dispositivos da Resolução TCU 315/2020. 
11. Ressalte-se ainda que o ato da interessada completará 5 anos no TCU em 04/11/2020.
PROPOSTA DE ENCAMINHAMENTO
12. Ante o exposto, conforme o preceituado no artigo 71, inciso III, da Constituição Federal de 1.988; c/c os artigos. 1º, inciso V, e 39, inciso II, da Lei 8.443/92, c/c os artigos 1º, inciso VIII, 260, § 1º, do Regimento Interno/TCU, e tomando por base as informações prestadas pelo órgão de controle interno e as verificações feitas pela unidade técnica, na forma prevista no artigo 260, caput, do Regimento Interno-TCU, propõe-se:
12.1 considerar ilegal e recusar o registro do ato de alteração de aposentadoria de Catarina de Oliveira (CPF: XXX.249.899-XX) ;
12.2 determinar à Universidade Federal do Paraná, com fundamento no art. 4º, inciso I, da Resolução TCU  315/2020, que: 
12.2.1 faça cessar os pagamentos decorrentes do ato impugnado, comunicando ao TCU, no prazo de quinze dias, as providências adotadas, nos termos dos art. 262, caput, do Regimento Interno do TCU, 8º, caput, da Resolução - TCU 206/2007; 
12.2.2 cadastre no Sistema e-Pessoal, no prazo de 30 dias, com fulcro no art. 19, § 3º, da IN 78/2018 do TCU, novo ato de aposentadoria, escoimado da irregularidade verificada nos autos;
12.2.3 informe à interessada o teor do acórdão que for prolatado, alertando-a de que o efeito suspensivo proveniente de eventual interposição de recurso junto ao TCU não a exime da devolução dos valores indevidamente percebidos após a notificação, em caso de não provimento desse recurso;
12.2.4 encaminhe ao TCU, no prazo de trinta dias, comprovante da data de sua ciência, nos termos do art. 4º, § 3º, da Resolução - TCU 170/2004."
É o relatório.

não há.

Procurador Sérgio Ricardo Costa Caribé.

APOSENTADORIA. PARCELA JUDICIAL. INCORPORAÇÃO DE QUINTOS. PARCELA CONSTANTE DO ATO ACIMA DA TABELA PORTARIA MEC 474/1987 DEFINIDA PELO ACÓRDÃO 1915/2012-TCU-PLENÁRIO. PAGAMENTO ATUAL DOS PROVENTOS EM VALORES ACIMA DO DIREITO ADQUIRIDO PELA INTERESSADA. ILEGALIDADE. DETERMINAÇÕES. CIÊNCIA.

APOSENTADORIA (APOS)

Secretaria de Fiscalização de Pessoal (Sefip).

Trata-se de ato de alteração de concessão de aposentadoria à Sra. Catarina de Oliveira, emitido pela Universidade Federal do Paraná (UFPR) .
A Secretaria de Fiscalização de Pessoal (Sefip) propõe a ilegalidade do ato, em razão do pagamento a maior "de parcela judicial referente a incorporação de quintos", visto que, "segundo informações constantes do ato, a inativa conquistou o direito a incorporar 4/5 de FG-7 (R$ 34,66) e 1/5 de FG-5 (R$ 25,02) ", entretanto constam duas rubricas que montam o total de R$ 111,80, as quais ainda vêm sendo pagas nos atuais proventos da aposentada.
O MP/TCU, representado pelo procurador Sérgio Ricardo Costa Caribé, anuiu à proposta nos seguintes termos:
"De fato, verifica-se que a soma total das incorporações de funções incluídas no ato é superior ao valor definido por este Tribunal para as funções FG-5 e FG-7 no Acórdão 1915/2012-TCU-Plenário, relatado pelo Ministro Augusto Nardes, conforme cálculos demonstrados pela Sefip em sua instrução, à peça 5, p. 2."
Acolho as análises empreendidas pela unidade instrutiva especializada, que contou com a anuência do Ministério Público de Contas, as quais incorporo às minhas razões de decidir.
As propostas vão ao encontro da jurisprudência desta Corte de Contas, consubstanciada no Acórdão 1915/2012-TCU-Plenário, por meio do qual foram estipulados os valores das incorporações de quintos calculadas com base na Portaria MEC 474/1987.
No caso concreto, como demonstrado pela Sefip, a interessada, quando de sua aposentadoria, tinha direito à incorporação de 4/5 de FG-7 e 1/5 de FG-5, o que resulta no valor de R$ 59,68, conforme tabela definida no referido acórdão.
Portanto, o ato em análise deve ser julgado ilegal, cabendo determinação para ajuste da parcela impugnada nos proventos da Sra. Catarina de Oliveira.
Posto que o ato foi enviado a esta Corte de Contas há menos de 5 (cinco) anos, pode ser apreciado sem a necessidade de prévia oitiva da interessada, nos termos do Acórdão 587/2011-TCU-Plenário.
Diante do exposto, manifesto-me pela aprovação do acórdão que ora submeto à apreciação deste Colegiado.
TCU, Sala das Sessões Ministro Luciano Brandão Alves de Souza, em 20 de outubro de 2020.
Weder de Oliveira 
Relator